臺灣桃園地方法院民事裁定　　　　　　110年度抗字第118號
抗　告　人　劉攇壬　

相　對　人　臺灣新光商業銀行股份有限公司

法定代理人　李增昌　
上列當事人間聲請拍賣抵押物事件，抗告人對於民國110 年6 月
25日本院110 年度司拍字第82號裁定提起抗告，本院裁定如下：
    主  文
抗告駁回。
抗告程序費用新臺幣壹仟元由抗告人負擔。
    理  由
一、按抵押權人，於債權已屆清償期，而未受清償者，得聲請法
    院，拍賣抵押物，就其賣得價金而受清償，民法第873 條定
    有明文。此規定依同法第881 條之17規定，於最高限額抵押
    權準用之。又聲請拍賣抵押物係屬非訟事件，於最高限額抵
    押，法院祇須就抵押權人提出之文件為形式上審查，如認其
    有抵押權登記擔保範圍之債權存在，且債權已屆清償期而未
    受清償，即應為准許拍賣抵押物之裁定；至於法院所為准許
    與否之裁定，無確定實體法上法律關係存否之效力，債務人
    或抵押人對抵押債權及抵押權之存否如有爭執，應另循訴訟
    途徑以謀解決，不得僅依抗告程序聲明其爭執，並據為廢棄
    准許拍賣抵押物裁定之理由（最高法院94年度台抗字第927
    號、94年度台抗字第631 號、94年度台抗字第270 號裁定意
    旨參照）。準此，法院所為准駁拍賣抵押物之裁定，屬非訟
    事件裁定，無確定實體法上法律關係存否之性質，於債權及
    抵押權之存否，亦無既判力，為裁定之法院僅就抵押權人提
    出有關抵押權之文件為形式上之審查，無從審酌屬於實體上
    法律關係之事由，抗告法院亦僅得就拍賣抵押物事件為形式
    審查，不得審酌抗告人關於實體事項之抗辯。
二、本件相對人主張：第三人廖于潁（原名廖紋慧）於民國107
    年3 月30日以如附件所示之不動產，供其與相對人間所負債
    務之擔保，設定最高限額抵押權（下稱系爭抵押權），嗣於
    107 年12月7 日系爭不動產所有權移轉登記予抗告人所有。
    因廖于潁對相對人所負債務新臺幣4,969,791 元，已屆清償
    期而未為清償，為此聲請准予拍賣抵押物以資受償等語。
三、抗告意旨略以：抗告人前將系爭不動產借名登記予廖于潁，
    抗告人為實際所有人。詎廖于潁未經其同意將系爭不動產設
    定抵押權予相對人，是相對人請求拍賣抵押物為無理由，爰
    提起抗告，請求廢棄原裁定，並駁回相對人於原審之聲請等
    語。
四、經查，相對人上開聲請，業據其提出土地及建物登記第一類
    謄本、他項權利證明書、抵押權設定契約書、借款契約書、
    催告函及繳款紀錄查詢等件為證（原審卷5 至20頁背面），
    原審依相對人所提書證為形式審查，認系爭抵押權所擔保之
    債權未依約清償本息，因而裁定准許相對人拍賣抵押物之聲
    請，尚無不合。抗告人雖以前詞置辯，實係其與廖于穎就系
    爭不動產之借名關係及系爭抵押權是否經其同意而設定等實
    體法上權利義務存否之爭執，核與准予拍賣抵押物之要件無
    涉，亦非本件非訟程序所得審究。抗告人執上開理由指摘原
    裁定不當，求予廢棄，為無理由，應予駁回。
五、爰裁定如主文。
中    華    民    國   110    年    10    月    29    日
                   民事第二庭   法  官  林其玄
以上正本係照原本作成。
如不服本裁定，僅得於收受本裁定正本送達後10日內，以適用法
規顯有錯誤為理由，向本院提出再抗告狀（須按他造當事人之人
數附繕本及繳納再抗告裁判費新臺幣1,000 元）。再抗告時應提
出委任律師或具有律師資格之人之委任狀；委任有律師資格者，
另應附具律師資格證書及釋明委任人與受任人間有民事訴訟法第
466 條之1 第1 項但書或第2 項所定關係之釋明文書影本。
中    華    民    國   110    年    10    月    29    日
                                書記官  戴育萍